【裁判字號】    95,簡上,600
【裁判日期】    980226
【裁判案由】    損害賠償
【裁判全文】
臺灣臺北地方法院民事判決             95年度簡上字第600號
上  訴  人
即附帶上訴
被上訴人      甲○
訴訟代理人    李建民律師
被上訴人
即附帶上訴人  百年中山大廈管理委員會
法定代理人    尤薪富
訴訟代理人    戊○○
訴訟代理人    楊嘉中律師
上列當事人間請求損害賠償事件，上訴人對於民國95年8月25日
臺灣臺北地方法院臺北簡易庭94年度北簡字第31008號第一審判
決提起上訴，被上訴人並提起附帶上訴，本院於民國98年2月5日
言詞辯論終結，判決如下：
    主  文
上訴駁回。
第二審訴訟費用關於上訴部分，由上訴人負擔。
附帶被上訴人應再給付附帶上訴人新台幣貳拾肆萬伍仟元及自民
國92 年10月6日起至清償日止按年息百分之五計算之利息。
第二審訴訟費用關於附帶上訴部分，由附帶被上訴人負擔。
    事實及理由
甲、程序部分：
一、被上訴人原法定代理人為戊○○，嗣於本院訴訟中因改選變
    更為尤薪富，有被上訴人所提第26屆區分所有權人大會會議
    紀錄附卷可參，其於民國（下同）98年1月23日具狀聲明承
    受訴訟，依民事訴訟法第170條規定應予准許，合先敘明。
二、按訴之變更或追加，非經他造同意，不得為之，但第255條
    第1項第2款至第6款情形，不在此限，民事訴訟法第446條第
    1項定有明文。此項普通訴訟第二審程序之規定，依同法第4
    36條之1第3項規定，亦為簡易訴訟第二審程序所準用之。次
    按訴狀送達後，原告不得將原訴變更或追加他訴，但請求之
    基礎事實同一者，以及擴張或減縮應受判決事項之聲明者，
    不在此限，民事訴訟法第255條第1項第2、3款定有明文。所
    謂請求之基礎事實同一，係指變更或追加之訴與原訴之原因
    事實，有其社會事實上之共通性及關聯性，而就原請求所主
    張之事實及證據資料，於變更或追加之訴得加以利用，且無
    害於他造當事人程序權之保障，俾符訴訟經濟者稱之（最高
    法院91年度台抗字第648號判決參照）。被上訴人於原審起
    訴時原聲明：上訴人應給付新台幣（下同）234,374元，嗣
    於本院附帶上訴時除原請求外，另追加91年9月1日起至92年
    9月30日止之薪資，並聲明上訴人並再給付245,000元，核被
    上訴人擴張請求之原因事實，與其於原審起訴主張之事實，
    均源於主張其與上訴人間是否有委任及收取報酬之約定、以
    及上訴人是否已將廣告看板押金退還後列入帳冊等原因，此
    等均在社會事實上具有共通性及關聯性，故就原審請求所主
    張之事實及證據資料，於附帶上訴之請求，亦得加以利用，
    且無害於上訴人程序權之保障，按諸上揭規定及說明，自應
    准許被上訴人為訴之追加擴張，先予敘明。
乙、實體部分：
一、被上訴人（原審原告）即附帶上訴人（以下簡稱被上訴人）
    於原審起訴主張：
（一）被上訴人所在之百年大樓向無總幹事一職，上訴人於91年
      8月當選第20屆副主委後，竟擅兼總幹事，未按月公佈帳
      目，亦未按時上班，百年大樓裝設之電腦螢幕亦遭上訴人
      竊走，92年10月4日改選管委會委員，上訴人未當選竟拒
      不移交結餘印章帳冊，並於92年10月6日將管委會結餘存
      款提領一空、侵佔管理費結餘、監視錄影器設備定金，謊
      報欲購買垃圾袋，未告知監視器密碼、至被上訴人需支出
      安裝軟體費，爰依法提起本件訴訟，於原審聲明為：1 、
      上訴人應給付被上訴人234,374元，及自92年10月5日起至
      清償日止，按年息5％計算之利息；2、上訴人應賠償被上
      訴人知名品牌且反應時間為8毫秒17吋液晶螢幕一部。
      原審為被上訴人部分勝訴判決，上訴人就其敗訴部分不服
      提起上訴，被上訴人並為附帶上訴，聲明為：
      (一)上訴駁回。
      (二)上訴人應再給付被上訴人245,000元，及自92年10月6日
        起至清償日止，按年息百分之5計算之利息。
（二）附帶上訴聲明請求給付245,000元，其計算方法如下：
   1、為簡化爭執，被上訴人同意「92年7月之餘額為335,282元
      ，92年8月份收入管理費為93,940元，92年9月收入之管理
      費為95,620元」為計算基準。
   2、兩造間並無雇傭關係亦無委任關係酬金之約定。上訴人自
      承收取「91.9.1.至92.9.30.」「每月2萬元」之酬金 (見
      一審卷349頁)，另92.8.溢領獎金5,000元，故依侵權及不
      當得利上訴人本應返還265,000元，為求訴訟經濟，避免
      擴張程序，現僅請求245,000元。
   3、若認上訴人與被上訴人有雇傭關係，至少亦應返還溢領之
      「91.9.1.至91.9.14.之半個月10,000元」及「92.9月份
      20,000元」即30,000元。
（三）林秀雄製作之92.9.報表內載48,700元廣告看板押金是否
      由上訴人退還廣告商昕銘有限公司（下稱昕銘公司）：
      上訴人之主張依「91.8.11.之第20屆第1次委員預備會議
      」紀錄，內載「授權副主委甲○與對方達成和解退還廣告
      看板押金」，上訴人甲○與對方和解返還之云云。然查：
      上訴人所舉之前揭「預備會議」紀錄，係上訴人事後杜撰
      供訴訟用，且該次會議以改選委員為主，並無該等退還押
      金之提案決議。而該廣告商之看板押金，已經台北地院87
      年度訴字第2551號及台灣高院89年度上字第1201號等民事
      判決確定「百年中山大廈與廣告商昕銘公司間之債務相抵
      銷」，有判決書可稽，從而被上訴人即無返還昕銘公司廣
      告看板押金之必要。
（四）被上訴人除援用第一審所提證據外，並補提百年中山大廈
      管理委員會91年9月13日第二十屆第二次會議紀錄、95 年
      10月份、12月份管理委員會會議紀錄，台北地院87年訴字
      第2551號損害賠償案件民事判決、高等法院89年度上字第
      1021號民事判決為證，並請求傳訊證人林清耀、丙○○。
二、上訴人（原審被告）即附帶被上訴人（下稱上訴人）答辯則
    為：
（一）上訴人係百年中山大廈之區分所有權人，依法當選為管理
      委員，且上訴人係依法經管委會任命為總幹事，執行職務
      ，並接受管委會監督，且經管委會同意支領月薪2萬元，
      ，何來自肥、違法、無效之說？被上訴人請求上訴人應返
      還已領取之薪資，自無理由。上訴人擔任管委會副主委兼
      總幹事一職，常有代墊款項情形，於次屆未能繼續當選，
      自得將代墊款項取回。縱被上訴人與上訴人間未成立委任
      契約，亦屬無因管理。上訴人係經第20屆第2次管委會決
      議授權上訴人裝設監視器，因管理必要始將液晶電腦螢幕
      換成CRT螢幕，上訴人並未將電腦監視系統以密碼鎖住，
      係因被上訴人誤觸鍵盤所致，與上訴人無涉等語為抗辯。
      並於原審聲明為：被上訴人之訴駁回。
（二）證人林秀雄製作之92年9月財務明細表，尚未交由主任委
      員核對蓋章公布，僅為草稿，不生任何效力。該報表內載
      「結餘74254＋48700＝122954」，其中48,700元為系爭大
      樓頂樓看板出租予昕銘公司，其所給付之廣告看板押金，
      已由上訴人依91年8月11日管委會第20屆第一次委員預備
      會議決議，經管委會授權上訴人與廠商和解，並由上訴人
      代墊付返還48,700元予昕銘公司。此部份被上訴人無權向
      上訴人請求退還，證人林秀雄仍將之記入92年9月報表草
      稿之結餘款內，至有未當。且被上訴人既不依法辦理移交
      ，違法強行侵占大樓管理室更換鑰匙，悉數取走室內帳冊
      、物品、歷屆委員會議紀錄及檔案資料等。被上訴人要求
      上訴人概括承受所有損失，包含早已給付之廣告看板押金
      ，顯無理由。
（三）上訴人除援用第一審所提證據外，另補提92年9月財務報
      表草稿、92年10月4日百年中山大廈第21屆委員開會紀錄
      影本、91年8月21日百年中山大廈管理委員會第20屆第一
      次委員預備會議紀錄影本、照片二張、第296號存證信函
      影本乙份及回執影本二份、台北市中山區調解委員會通知
      影本、和解書影本、刑事撤回告訴狀影本、台北地方法院
      檢察署94年調偵字第39號不起訴處分等為證。
三、原審判命被上訴人應給付上訴人122,954元，及自92年10 月
    5日起至清償日止，按年息5％計算之利息，其餘之訴駁回；
    上訴人不服，提起上訴，於本院為上訴聲明：(一)原判決不利
    於上訴人部分廢棄；(二)前開廢棄部分，被上訴人在第一審之
    訴及假執行之聲請均駁回。被上訴人則聲明：上訴駁回。被
    上訴人另對上訴人提起附帶上訴，聲明：附帶被上訴人應再
    給付附帶上訴人245,000元及自92年10月5日起至清償日止，
    按年息5％計算之利息。附帶被上訴人則聲明：附帶上訴駁
    回。
四、本院依職權調閱本院91年北簡字第11120號返還不當得利案
    件卷宗、87年訴字第2551號損害賠償案件卷宗。本院並依職
    權函詢內政部營建署：「管委會有無權限自行提案及決議設
    置或聘任主任委員、副主任委員或委員為總幹事，支領公共
    基金為薪金」，經該署以營署建管字第0972911350號函覆在
    卷。
丙、得心證之理由：
一、兩造爭執之要旨：
    本件被上訴人主張：被上訴人之第20屆管委會無權任命上訴
    人為總幹事及支付每月2萬元之薪資，爰依侵權行為及不當
    得利請求上訴人應退還91年9月1日至92年9月30日之薪資；
    管委會92年8月帳冊報表記載48,700元廣告看板之押金，並
    未由上訴人退還給廣告商昕銘公司，上訴人應返還之。上訴
    人答辯則以：其係受管委會推舉擔任總幹事、每月領取薪資
    2萬元自有理由；昕銘公司之押金48,700元，依91年8月11
    日管委會第20屆第一次委員預備會議紀錄可知，管委會已授
    權上訴人與廠商和解，並由上訴人代墊付返還48,700元予承
    租廣告商，此部份被上訴人無權向上訴人請求退還等語。經
    本院與兩造整理本件爭點如下（見本院卷第69頁背面、96年
    3月9日準備程序筆錄）：
（一）被上訴人是否曾決議上訴人擔任總幹事、並得具領每月2
      萬元之薪資？上訴人應否退還91.9.1至92.9.30之薪資？
（二）上訴人是否有代被上訴人收受訴外人昕銘公司退回之廣告
      招牌押金48,700元？以下分別敘明之。
二、按，原審判決雖認定：「依據百年中山大廈管理委員會第20
    屆第2次委員會議紀錄記載，聘任被告（即上訴人）為總幹
    事，而設總幹事之理由，係因管理員必須按時上下班，萬一
    發生緊急事件，恐無人出面處理，有必要增設總幹事一職因
    應，因總幹事不需按時上下班，時間上可以靈活運用，總幹
    事、管理員薪資各為每月20,000元（見原審卷第53頁），亦
    即管理委員會另聘任被告任總幹事一職，與管理委員會另成
    立僱傭契約。縱管理委員有任期，在管理委員會未終止與被
    告之僱傭契約之前，被告仍為總幹事，且得領取薪資，是被
    告領取92年8、9月之薪資25,000元、20,000元，自有法律上
    原因，且未侵害原告（即被上訴人）之權利，原告主張被告
    有侵權行為或不當得利，自無可取。」，故原審以上訴人領
    取92年8月及9月之薪資為有理由，毋須自應返還被上訴人之
    結餘款中扣除。然查：被上訴人於原審業已主張因第20屆管
    委會不當決議，致上訴人任總幹事並領取薪資，且任期至92
    年8月4日止，其領取92年8月薪資25,000元、9月薪資20,000
    元自屬不當得利及侵權行為等語。被上訴人復提出附帶上訴
    ，認上訴人應返還91年9月1日起至92年9月30日止之薪資，
    並僅請求245,000元，上訴人答辯雖以：該聘任業經91年9月
    13日之第20屆第2次管委會決議（下稱「91年9月13日決議」
    ）通過云云，然查：
（一）觀諸「91年9月13日決議」之會議紀錄，係打字而成，且
      經上訴人自承係其自行打字所記載（本院卷第63頁），其
      僅在最後一頁附有無出席委員之簽名，其真實性為何，即
      有可疑。又該次會議紀錄，依其上記載出席人數包括「委
      員丙○○及林清耀」，唯丙○○及林清耀等2人於嗣後「
      95年10月21日」及「95年12月18日」之第22屆會議中，則
      於紀錄欄同頁部分親自簽名陳述：「90年度甲○代主委時
      ，林清耀及丙○○是那屆委員，他們說委員會並沒有決議
      甲○要當總幹事並支領兩萬元薪資，也沒有決議要讓廣告
      商押金的事。送法院的會議紀錄是會後再寫的，我們都不
      知道。」、「甲○委員月領2萬一事，也未經委員會通過
      ，每月開銷皆未經委員會通過，直到會員大會公佈帳目才
      知情。」，此聲明及陳述均有前揭委員及其他委員之親自
      簽名可證，其真實性則不容質疑，此觀諸上訴人亦不爭執
      真正之被上證3、4（見本院卷第51、52頁）亦可見明。足
      見上訴人主張「91年9月13日決議」會議決議聘任上訴人
      為總幹事並支薪之事實，顯無證據以實其說。
（二）又再核諸證人即管理委員丙○○到庭之證述內容：
      「被上證2.（按，即「91年9月13日決議」紀錄）決議內
      容是事後打的。91.9.13.沒有正式開會，是大家坐下來吃
      飯，是在餐廳用餐。我當時沒有聽到大家在討論聘甲○為
      總幹事此案。」「（法官問：你當時全程在場嗎？）是，
      當時只開一桌，我記得全體委員都有到，幾個人我忘記了
      。」（見本院96年4月24日準備程序筆錄）。又證人丁○
      即第20屆管委會之主任委員到庭之證述內容，前後陳稱不
      一，先是稱：「有決議聘任副主任委員甲○為總幹事，但
      薪資每月多少錢我不知道。」，後改口稱：「（問：為何
      在你任內要支付甲○每月2萬元的費用？）我剛才有講，
      那二萬元我不清楚。」「（問：你的意思，會議中沒有討
      論過要給總幹事多少錢？）沒有。」「（問：委員會設立
      總幹事跟決議總幹事的薪資有無經過住戶大會或區分所有
      權人同意？）沒有。我們有決議支付薪資，但我不知道薪
      資是多少。」（見本院96年7月13日準備程序筆錄）。雖
      上訴人主張以證人林秀雄委員身兼會議紀錄，對上開會議
      過程知之甚詳、於原審95年7月13日言詞辯論筆錄亦結證
      屬實云云，惟查證人林秀雄相關之證詞係針對監視器所答
      覆，此觀諸其證詞內容即可知：「（法官問：你知道監視
      器的事嗎？）我們有開委員會，九位委員一致通過，都有
      簽名，有會議紀錄為證。」，且上訴人前既已質疑證人林
      秀雄製作之財務報表之真實性，此處又以林秀雄之證詞欲
      證明其有受聘任擔任總幹事之事實，上訴人將同一證人之
      證詞，選擇性地在某一處用以證實為真、在他處則反駁其
      真實性，顯然有違經驗法則。上訴人僅以「自行製作」之
      會議紀錄，實不足以證實上訴人受管委會聘任擔任總幹事
      並得支薪之事實，其主張顯無理由。
（三）再查，縱然被上訴人之第20屆管委會有召集會議討論設置
      總幹事每月領2萬元之事，亦違反公寓大廈管理條例之規
      定而自始無效，上訴人應將所領得91年9月至92年9月之薪
      資245,000元返還被上訴人。按：公寓大廈管理條例雖無
      「設置總幹事等職務」之相關規定，然管理委員會既然係
      受區分所有權人推選成立，管委會決議內容亦不得違反本
      條例、規約或區分所有權人會議決議，亦經該條例第37條
      條文明白宣示。管委會之職務範圍亦有該條例第36條定明
      ，尤其是第七項明示有關「收益、公共基金及其他經費之
      收支、保管及運用。」，凡是涉及財物、基金等運用事項
      ，本條例第18條第3項更訂定「公共基金應專戶儲存。其
      運用應依區分有權人會議之決議為之。」，亦即管理委員
      會當然不得擅自決議運用公共基金，以避免管委會不受監
      督之流弊。內政部據此訂立之「公寓大廈規約範本」第9
      條第8款即有：「管理委員得為工作之需要支領費用或接
      受報酬，其給付方法，應依區分所有權人會議之決議為之
      。」之規定，此亦經本院依職權函詢內政部營建署後，經
      該署以營署建管字第0972911350號函覆在卷可稽（見本院
      卷第143頁）。而由被上訴人提出之「百年中山大廈社區
      管理規約」第9條第8款亦有相同之條款訂定甚明（見本院
      卷第166頁）。上訴人既經選舉後擔任被上訴人管委會之
      副主任委員，即受大樓住戶委託處理大樓之公共事務，自
      應合法且適宜地執行管委會職權範圍，尤其是公共基金部
      分，更需防弊杜貪，若因工作需要支領費用或接受報酬，
      則需區分所有權人會議之決議，方得為之。本件上訴人於
      擔任副主委任期內，對於管理費之收入、運用、公共基金
      之支付等事宜，顯然未完全遵循公寓大廈管理條例之立法
      意旨，並未將公私帳分開註記，各項支出並無全部附有單
      據憑證以資核對，帳冊亦未記載明確送經管委會審核，於
      卸任時，竟未經核算移交之程序，逕自以已有代墊費用為
      由，將大樓帳戶結餘提領一空，其處理事務是否有確實依
      委任人之指示，而以善良管理人之注意為之，顯有疑義。
      而其管理事務之方式，是否確實依有利於本人之方法，亦
      未舉證以實其說，上訴人主張兩造間縱無雇用關係、亦屬
      無因管理云云，即無所據。
（四）按，無法律上之原因而受利益，致他人受損害，應返還其
      利，雖有法律上原因，而其後已不存在者，亦同，民法第
      179條定有明文。本件上訴人既無法舉證證明管委會或區
      分所有權人會議有決議聘任其為總幹事並支薪之事實，如
      上所述。且上訴人自91年8月4日起至92年9月20日止每月
      領取2萬元之事實既不爭執（見一審卷第312、349頁），
      其受領上揭金額自無法律上原因，且致被上訴人受有損害
      ，自應返還其所受利益。從而被上訴人請求上訴人應返還
      245,000元及自92年10月6日起至清償日止按年息百分之五
      計算之利息，為有理由，應予准許。
三、有關廣告商看板押金47,800元部分：
（一）經查，被上訴人既同意原審判決第四段認定事實，即「92
      年7月之餘額為335,282元，92年8月份收入管理費為93,94
      0元，92年9月收入之管理費為95,620元」為計算基準（見
      本院卷第43頁答辯狀）。按，原審判決認定92年9月之結
      餘為335,282元，與被上訴人原主張383,982元之差異，即
      在於看板押金48,700元，則被上訴人既已同意以前揭金額
      為計算標準，則有關看板押金48,700元即表示已自認，且
      此部分亦未經被上訴人聲明不服或表示上訴或主張抵銷，
      故原審判決之認定金額即無誤，上訴人主張依「91.8.11.
      之第20屆第1次委員預備會議」紀錄，內載「授權副主委
      甲○與對方達成和解退還廣告看板押金」，故上訴人已與
      對方和解返還之，應屬於上訴人墊付之範圍，被上訴人不
      得再向上訴人主張等語，即有所據。
（二）又查：被上訴人雖主張：本件該項看板押金，已經台北地
      院87年度訴字第2551號及台灣高院89年度上字第1201號等
      民事判決確定「百年中山大廈與廣告商昕銘公司間之債務
      相抵銷」，從而被上訴人即無返還廣告商看板押金之必要
      云云。然查：經本院調閱前揭卷宗並審核判決書內容後，
      可知該判決僅就被上訴人與廣告商間「媒體廣告合約書」
      解除後，所產生之損害賠償與租金債權互為抵銷之結果為
      判決，就該48,700元之押租金部分，於該案件中兩造並未
      主張或提及，被上訴人主張已經抵銷或不屬於上訴人已代
      墊歸還部分，即無所據。而依據擔任財務委員之證人林秀
      雄於原審證稱：「工作內容就是審核財務之收支，管理費
      是總幹事在收的，收完之後總幹事把審核單據交給我，我
      作帳後將收帳明細及報表交給主任委員蓋章後再公布，帳
      本再還給總幹事。」、「（提示管理費一覽表）這是我審
      核的，這統計表是我做的.... 我們每天的管理費都有日
      報表，是大樓管理員收管理費同時做日報表整理後再交給
      我，我監督審核，錢則給總幹事。」、「移交時9月30日
      的結餘管理費有74,254元，看板押金是48,700元，總計結
      餘122,95 4元，我有移交給下屆的財務委員。」（見原審
      卷第341頁），而依據此計算結果，方有被上訴人於92年9
      月結餘之管理費為122,954元，92年7月之結餘為335,282
      元，92年8月收入之管理費為93,940元、92年9月收入之管
      理費為95,620元之結論，是前揭事實既經被上訴人於本審
      自認，足見原審計算上訴人應移交之結餘金額，確實無誤
      ，被上訴人雖就此部分有所抗辯，然其並未就原審判決被
      上訴人敗訴部分為上訴，是此部分即已確定，爰予敘明。
四、至上訴人辯稱其擔任總幹事期間，管委會之支出皆由其墊付
    ，故交接時將其墊付之金額取回云云，經查：
（一）原審依證人林秀雄所製作之財務報表，認定92年7月、8月
      、9月之結餘及收入數目，分別為：92年7月之結餘為335,
      282元，92年8月收入之管理費為93,940元、92年9月收入
      之管理費為95,620元，92年9月結餘之管理費為122,954元
      ，此亦經被上訴人自認屬實。雖上訴人抗辯林秀雄製作之
      報表僅為計算之草稿，應經主任委員蓋章確認公告後方生
      效云云，然證人林秀雄既負責管委會有關管理費之帳務及
      金錢之收支，上訴人彼時擔任總幹事一職，自應有監督或
      審視財務報表之機會，況查上訴人於卸任時，未辦理移交
      事宜，亦為原審所認定，是該財務報表，縱未經管委會之
      主任委員蓋章或公佈，亦無損其證據力。
（二）再查，被上訴人92年7月之結餘為335,282元，92年8月收
      入之管理費為93,940元、92年9月收入之管理費為95,620
      元，扣除92年8月份之支出346,786元，92年9月份之支出
      103,802元，再加上廣告商昕銘公司所支付之看板押金
      48,700元，總計管理費結餘應為122,954元（計算式如下
      ：335,282元＋93,940元＋95,620元-346,786元-103,802
      元＋48,700元＝122,954元）。上訴人於92年10月16日將
      被上訴人名義開戶之台北銀行000000000000-0號存款帳戶
      之存款324,911元提領一空之事實，既有取款憑條影本可
      憑（見原審卷第7頁），且為兩造所不爭執之事實，惟依
      前開管理收支之計算結果，及證人林秀雄之證述，上訴人
      應移交下屆管委會之管理費應為122,954元無誤，而上訴
      人就其有為被上訴人代墊122,954元一節，並未舉證證明
      之，被上訴人於原審主張其不法侵占管理費，依侵權行為
      請求賠償，原審判命上訴人應給付前揭金額，自屬有據。
      雖上訴人辯稱上訴人前向台灣台北地方法院檢察署以上訴
      人侵占管理費由，提出侵占告訴，嗣雙方成立和解，足認
      無侵權行為云云，並提出台灣台北地方法院93年度調偵字
      第39號不起訴處分書、和解書等件影本為證（見原卷第50
      、51、59頁），然查該和解書所述及之事實，乃為被上訴
      人之新任主任委員乙○○與前任主任委員丁○、上訴人間
      ，因侵占、背信案件所為之和解書，上訴人並以「撤回誣
      告」作為相對之條件，且內容更述及：「被上訴人應立即
      召開區分所有權人會議，改選委員、主委，否則視同違約
      ，乙方（即上訴人）有權取代甲方職務任由乙方處置。」
      ，此條文之內容是否適法已有可議，蓋改選委員及職務之
      事涉及公益，豈可由雙方私自決定如何取代？況兩造僅就
      彼此有關刑事案件是否繼續訴追而為讓步，尚不及於管委
      會結餘款之民事部分有所協議或和解，上訴人執此辯稱兩
      造已和解，其無庸負侵權行為責任，所辯即不足採，其上
      訴自無理由，應予駁回。
五、綜上所述，關於原審判命上訴人應給付部分，核無不當，上
    訴意旨指摘原判決此部分不當，求予廢棄改判，為無理由，
    應駁回其上訴。又被上訴人即附帶上訴人請求上訴人即附帶
    被上訴人給付245,000元部分及自92年10月6日起至清償日止
    按年息百分之五計算之利息，為有理由，應予准許。
六、本件事證已臻明確，兩造其餘之攻擊或防禦方法，經本院斟
    酌後，認為均不足以影響本判決之結果，自無一一詳予論駁
    之必要，併此敘明。
七、據上論結，本件上訴為無理由，附帶上訴為有理由，依民事
    訴訟法第436條之1第3項、第449條第1項、第450條、第78條
    ，判決如主文。
中    華    民    國    98    年     2    月     26    日
                 民事第四庭    審判長法  官  周祖民
                                     法  官  鄧德倩
                                     法  官  張瑜鳳
以上正本係照原本作成
本件不得上訴
中    華    民    國    98    年     2    月    26    日
                                     書記官  羅元秀


司法院資訊處製作；財團法人民間司法改革基金會備份。
